【裁判字號】    99,訴,268
【裁判日期】    990521
【裁判案由】    違反槍砲彈藥刀械管制條例
【裁判全文】
臺灣彰化地方法院刑事判決               99年度訴字第268號
公  訴  人  臺灣彰化地方法院檢察署檢察官
被      告  甲○○
指定辯護人  本院公設辯護人乙○○
上列被告因違反槍砲彈藥刀械管制條例案件，經檢察官提起公訴
（99年度偵字第42、1578號），本院判決如下：
    主  文
甲○○犯非法持有空氣槍罪，處有期徒刑壹年拾月，併科罰金新
臺幣壹拾萬元，罰金如易服勞役，以新臺幣貳仟元折算壹日。緩
刑伍年。扣案之空氣槍壹支（槍枝管制編號：0000000000號，附
有瞄準器、紅外線瞄準器、高壓二氧化碳鋼瓶各壹只）沒收。
    犯罪事實
一、甲○○明知未經主管機關許可，不得持有具殺傷力之槍枝，
    竟於民國98年12月14日下午5 時許，在彰化縣溪湖鎮○○路
    旁之某路邊攤，以新臺幣1 萬元之代價，自真實姓名年籍不
    詳之成年人購得具有殺傷力之空氣槍1 支（槍枝管制編號：
    0000000000號，含瞄準器、紅外線瞄準器、高壓二氧化碳氣
    體鋼瓶各1 只、鋼珠10顆），而無故持有之。嗣為警於98年
    12月16日晚上11時許，在彰化縣永靖鄉○○村○○○路旁當
    場查獲，並扣得上開空氣槍及鋼珠6 顆等物。
二、案經彰化縣警察局員林分局報請臺灣彰化地方法院檢察署檢
    察官偵查起訴。
    理  由
一、按法院或檢察官得囑託醫院、學校或其他相當之機關、團體
    為鑑定，或審查他人之鑑定，並準用第203 條至第206 條之
    1 之規定，刑事訴訟法第208 條第1 項亦定有明文。依此，
    檢察官對於偵查中之案件，認為須實施鑑定者，固應就具體
    個案，選任鑑定人或囑託鑑定機關（團體）為之；但對於司
    法警察機關調查中之案件，或有量大或急迫之情形，為因應
    實務之現實需求，如檢察官針對該類案件之性質（例如：查
    扣之毒品必須檢驗其成份、對施用毒品之犯罪嫌疑人必須檢
    驗其體內有無毒品代謝反應、對於查扣之槍砲彈藥必須檢驗
    有無殺傷力、對違反野生動物保育法案件必須鑑定是否屬於
    保育類動物案件等），認為當然有鑑定之必要者，經參考法
    務部92年5 月20日法檢字第092080203 號函送之法務部「因
    應刑事訴訟法修正工作小組」研討之刑事訴訟法修正相關議
    題第21則之共識結論，以及臺灣高等法院於92年8 月1 日舉
    行之刑事訴訟法新制法律問題研討會第3 則法律問題研討結
    果之多數說（載於司法院92年8 月印行「刑事訴訟法新製法
    律問題彙編」第15頁至第18頁），基於檢察一體原則，得由
    該管檢察長對於轄區內之案件，以事前概括選任鑑定人或囑
    託鑑定機關（團體）之方式，俾便轄區內之司法警察官、司
    法警察對於調查中之此類案件，得即時送請事前已選任之鑑
    定人或囑託之鑑定機關（團體）實施鑑定，該鑑定人或鑑定
    機關（團體）亦應視同受承辦檢察官所選任或囑託而執行鑑
    定業務，其等出具之書面鑑定報告應屬刑事訴訟法第206 條
    所定之傳聞例外，當具有證據能力（法務部92年9 月1 日法
    檢字第0920035083號函可供參照）。從而，本件扣案之槍枝
    ，經由查獲之警察單位依先前轄區檢察署檢察長事前概括選
    任鑑定機關，即內政部警政署刑事警察局（下稱刑事警察局
    ）實施鑑定，該鑑定機關所出具99年1 月20日刑鑑字第0980
    178778號槍彈鑑定書（見99年度偵字第42號卷第29頁），即
    具有證據能力，而得為本案之證據。
二、上開犯罪事實，迭據被告甲○○於警詢、檢察官偵查中及本
    院審理時坦承不諱。而扣案之槍枝經送內政部警政署刑事警
    察局以檢視法、性能檢驗法、動能測試法鑑定，認送驗槍枝
    （槍枝管制編號：0000000000號），係氣體動力式槍枝，以
    外接高壓鋼瓶內氣體為發射動力，經以金屬彈丸測試3 次，
    其中彈丸（直徑8.0mm 、重量2.1g）最大發射速度為188 公
    尺/ 秒，計算其動能為37焦耳，換算其單位面積動能為73焦
    耳/ 平方公分等情，有內政部警政署刑事警察局99年1 月20
    日刑鑑字第0980178778號槍彈鑑定書附卷可稽。而依美國軍
    醫總署定義，彈丸撞擊動能達58呎磅（約為78.6焦耳），足
    以使人喪失戰鬥能力；依內政部警政署刑事警察局對活豬作
    射擊測試結果，彈丸單位面積動能達24焦耳/ 平方公分，足
    以穿入豬隻皮肉層；依日本科學警察研究所之研究結果，彈
    丸單位面積動能達20焦耳/ 平方公尺，足以穿入人體皮肉層
    等情，亦有上開鑑定書所附說明可佐，足認系爭槍枝具有殺
    傷力無疑；又槍砲彈藥刀械管制條例第4 條第1 項第1 款所
    定之「空氣槍」，係指非以火藥等爆裂物發射，而藉壓縮氣
    體或壓縮瓦斯之氣體膨脹力用以發射子彈或金屬之槍枝；本
    件送鑑槍枝，係以外接高壓氣體鋼瓶內氣體為發射動力，認
    屬「空氣槍」乙節，業據內政部警政署保安組審認無訛，亦
    有內政部99年5 月3 日內授警字第0990870875號函在卷為憑
    （見本院卷第39頁）。是上開槍枝核屬槍砲彈藥刀械管制條
    例第5 條所定，未經中央主管機關許可，不得持有之管制物
    品，堪以認定；此外，復有扣案之鋼珠6 顆及搜索扣押筆錄
    、扣押物品目錄表、彰化縣警察局槍枝初步檢視報告表、現
    場指認照片在卷可證，足認被告之自白核與事實相符。從而
    ，本件事證明確，被告上開犯行洵堪認定。
三、核被告所為，係犯槍砲彈藥刀械管制條例第8 條第4 項之未
    經許可持有空氣槍罪。按槍砲彈藥刀械管制條例第18條第1
    項係規定自首之情形，並依其是否已將槍械、彈藥移轉他人
    持有，而分別規定：未經移轉持有者，應報繳其持有之全部
    槍械、彈藥；已移轉持有者，應據實供述全部槍械、彈藥之
    來源或去向，並因而查獲，始能減免其刑（最高法院72年度
    臺上字第641 號判例、90年度臺上字第3561號判決意旨參照
    ）；又刑法第62條所規定自首，以對於未發覺之罪向有偵查
    犯罪職權之機關或人員投案，並接受裁判為要件，其立法意
    旨，在於為獎勵犯罪悔過投誠者而設；是客觀上須有在犯罪
    未發覺前，自行向該管公務員申告其犯罪之事實（最高法院
    84年度臺上字第4722號、86年度臺上字第6260號判決意旨參
    照）。本件被告係因深夜時分，道路上僅有被告所駕駛之車
    輛停放，而遭警上前盤問，於員警請被告下車，並問及在該
    處做何事時，被告僅回答在那邊打小鳥等語，其後，員警以
    手電筒照向車內，隨即發現副駕駛座之腳踏墊上放置有槍枝
    1 支等情，業據證人即查獲員警林樹木於本院審理時具結證
    述綦詳（見本院卷第27頁反面），是被告顯然未就持有具殺
    傷力槍枝一事，向盤查員警主動供陳，而持有槍枝者未必實
    際試射打擊，反之，打小鳥者亦未必持用具殺傷力之槍枝為
    之，二者本無必然之關聯性；復經本院再三確認，於查獲槍
    枝前被告有無說車上有槍？有無說用什麼打小鳥？等語，證
    人均明確證稱：沒有（見本院卷第27頁反面至第28頁反面）
    ，足認被告對於持有具殺傷力槍枝乙節，並無何等向該員警
    申告其犯罪之事實，遑論任何主動報繳其所持有槍枝之主觀
    意思及客觀行為，核無前揭槍砲彈藥刀械管制條例第18條第
    1 項及刑法第62條自首減輕其刑之適用，辯護人所辯容有誤
    會。又大法官釋字第669 號解釋針對槍砲彈藥刀械管制條例
    第8 條第1 項之規定，其中關於空氣槍之部分，鑑於取得容
    易，若其殺傷力甚微，對法益侵害之危險甚低，與其他類型
    之槍枝相較，倘均一體適用同一法定刑者，尚嫌情輕法重，
    致罪責與處罰不相對應，而應給予得減輕其刑或另為適當刑
    度之規定，並應自該解釋公布之日（98年12月25日）起1 年
    內，依解釋之意旨檢討修正，以兼顧國家刑罰權之妥善運作
    及保障人民之人身自由，逾期未為修正者，該部分規定失其
    效力等語；是關於持有空氣槍者，較之持有其他類型槍枝者
    ，自應本於上開解釋意旨之同一思維，而應予以減輕其刑之
    機會方是；查本件被告前未曾受任何刑之宣告，有臺灣高等
    法院被告前案紀錄表、臺灣彰化地方法院檢察署刑案資料查
    註紀錄表附卷可稽，係任職於鐵工廠擔任作業員，有正當工
    作，其持有上開具有殺傷力之空氣槍，期間僅為數日，乃因
    家中種植葡萄，為驅趕小鳥之用，並未以之為其他犯罪之用
    ，犯罪所生危害輕微，而系爭槍枝雖具有殺傷力，然係以二
    氧化碳鋼瓶內氣體為發射動力發射鋼珠，其單位面積動能雖
    有73焦耳/ 平方公分，然相較於使用具有彈頭、彈殼及火藥
    之子彈的槍枝而言，其殺傷力顯然較為輕微而有限，情輕法
    重，犯罪情狀實堪憫恕，若予以宣告法定最低本刑，猶嫌過
    重，爰本於上開大法官解釋之意旨與精神依刑法第59條之規
    定，予以減輕其刑。爰審酌被告前無任何刑事前案紀錄，素
    行堪認良好，被告持有具有殺傷力之空氣槍，對於社會秩序
    固有潛在威脅，惟其持有槍枝的時間不長，持有槍枝的目的
    ，在於驅趕小鳥，並未供作任何犯罪行為之用，犯罪所生危
    害有限，而系爭槍枝雖具有殺傷力，然其殺傷力較諸使用彈
    頭、彈殼及火藥之子彈等槍枝而言，明顯輕微，犯後並坦承
    犯行、態度良好、深具悔意等一切情狀，量處如主文所示之
    刑，並就所處罰金刑部分，諭知易服勞役之折算標準，以示
    懲儆。末查，被告前未曾受有期徒刑以上刑之宣告，已如前
    述，其因一時失慮，致罹刑典，且被告平日亦有正當職業，
    復非出於恃槍自重藉此危害他人，經此偵審程序之教訓，當
    能知所警惕，信無再犯之虞，本院認所宣告之刑，以暫不執
    行為適當，併予宣告緩刑5 年，以啟自新，並觀後效。扣案
    具有殺傷力之空氣槍1 支（槍枝管制編號：0000000000號，
    附有瞄準器、紅外線瞄準器、高壓二氧化碳氣體鋼瓶各1 只
    ），係屬違禁物，爰依刑法第38條第1 項第1 款規定宣告沒
    收。至扣案之鋼珠6 顆（原有10顆，業已射耗4 顆），係被
    告於購買上開槍枝時所附，業據被告供陳在卷，而該鋼珠僅
    為一般市售小鋼珠，非必與扣案之槍枝結合使用，顯然並非
    系爭槍枝之成分，亦均非屬違禁物，且性質上亦非供被告犯
    持有可發射金屬具有殺傷力之槍枝罪所用之物；再者，扣案
    之鋼珠，雖或可稱為前開槍枝的從物，然所謂從物，既為獨
    立之物，僅常助主物之效用，而同屬於一人，刑法既未規定
    沒收主物，效力及於從物，且從物亦未因常助主物之效用，
    當然成為違禁物，均與刑法第38條所定尚有未合，本院爰不
    另為沒收之諭知。
據上論斷，應依刑事訴訟法第299 條第1 項前段，槍砲彈藥刀械
管制條例第8 條第4 項，刑法第11條前段、第59條、第42條第3
項前段、第74條第1 項第1 款、第38條第1 項第1 款，判決如主
文。
中    華    民    國    99    年    5     月    21    日
                  刑事第八庭    審判長法  官  廖政勝
                                      法  官  紀佳良
                                      法  官  戰諭威
以上正本證明與原本無異。
如不服本判決應於收受判決後10日內向本院提出上訴書狀，並應
敘述具體理由；其未敘述上訴理由者，應於上訴期間屆滿後20日
內向本院補提理由書狀( 均須按他造當事人之人數附繕本) 「切
勿逕送上級法院」。
中    華    民    國    99    年    5     月    21    日
                                      書記官  黃當易
附錄本案論罪科刑法條：
槍砲彈藥刀械管制條例第8 條：
未經許可，製造、販賣或運輸鋼筆槍、瓦斯槍、麻醉槍、獵槍、
空氣槍或第4 條第1 項第1 款所定其他可發射金屬或子彈具有殺
傷力之各式槍砲者，處無期徒刑或5 年以上有期徒刑，併科新臺
幣1 千萬元以下罰金。
未經許可，轉讓、出租或出借前項所列槍枝者，處5 年以上有期
徒刑，併科新臺幣1 千萬元以下罰金。
意圖供自己或他人犯罪之用，而犯前2 項之罪者，處無期徒刑或
7 年以上有期徒刑，併科新臺幣1 千萬元以下罰金。
未經許可，持有、寄藏或意圖販賣而陳列第1 項所列槍枝者，處
3 年以上10年以下有期徒刑，併科新臺幣700 萬元以下罰金。
第1 項至第3 項之未遂犯罰之。

司法院資訊處製作；財團法人民間司法改革基金會備份。
